【裁判字號】    95,交簡上,192
【裁判日期】    950919
【裁判案由】    公共危險
【裁判全文】
臺灣高雄地方法院刑事判決           95年度交簡上字第192號
上  訴  人  臺灣高雄地方法院檢察署檢察官
被      告  甲○○
上列上訴人因被告公共危險案件，不服本院簡易庭中華民國95年
6 月30日95年度簡字第1725號簡易處刑判決（聲請簡易判決處刑
案號：95年度偵字第14557 號），提起上訴，本院管轄之第二審
合議庭進行簡式審判程序後，判決如下：
    主  文
上訴駁回。
    事  實
一、本件被告甲○○所犯係死刑、無期徒刑、最輕本刑為3 年以
    上有期徒刑以外之罪，其於審判程序中就被訴事實為有罪之
    陳述，經本院告知簡式審判程序之旨，並聽取公訴人及被告
    之意見後，合議庭乃裁定改行簡式審判程序，合先敘明。又
    依改行簡式判程序之故，本件並無刑事訴訟法第159 條第1
    項規定之適用，亦予指明。
二、本案經本院理結果，認第一審簡易判決認定事實及證據取捨
    均無不當，爰引用第一審判決書記載之事實及證據（如附件
    ）外，另補充論罪科刑理由：查被告行為後，如附表所示之
    相關法律均業經變更，並俱於95年7 月1 日施行，玆經整體
    比較結果，裁判時法並未較為有利，從而依刑法第2 條第1
    項規定，自應適用各該行為時法，亦即修正前法。是核被告
    所為，乃係犯修正前刑法第185 條之3 第1 項之服用酒類不
    能安全駕駛動力交通工具而駕駛罪。
三、本件上訴意旨略以：本件被告已達中度酒精中毒程度而騎乘
    車輛在公眾往來道路上肇生事端，應有執行刑罰之必要，如
    不予執行，顯不足以收儆惕之效，原審判決宣告緩刑，自有
    不當，請求撤銷原判決緩刑之宣告等語。
四、按法官於有罪判決中，究應如何量處罪刑，為實體法賦予審
    理法官裁量之刑罰權事項，法官行使此項裁量權，自得依據
    個案情節，參諸刑法第57條所定各款犯罪情狀之規定，於該
    法定刑度範圍內，基於合義務性之裁量，量處被告罪刑。本
    院以為，量刑之裁量權，乃憲法所保障法官獨立審判之核心
    ，法院行使此項裁量權，亦非得以任意或自由為之，仍應受
    一般法律原理原則之拘束，即仍須符合法律授權之目的、法
    律秩序之理念、國民法律感情及一般合法有效之慣例等規範
    ，尤其應遵守比例原則及平等原則之意旨，否則即可能構成
    裁量濫用之違法（另參見最高法院86年度台上字第7655號判
    決意旨）。惟以，在同一犯罪事實與情節，如別無其他加重
    或減輕之原因，下級審量定之刑，亦無過重或失輕之不當情
    形，則上級審法院對下級審法院之職權行使，原則上應予遵
    重（最高法院85年度臺上字第2446號裁判意旨參照）。換言
    之，如非有裁量逾越或裁量濫用之明顯違法情事，自不得擅
    加指摘其違法或不當，即使上級審對下級審裁量權之審查，
    亦應同此標準，此不僅在保障法官不受任何制度外之不當干
    涉，更保障法官不受制度內的異質干涉，此方符憲法第80條
    所宣示獨立審判之真義。是以，依刑法第74條第1 項第1 款
    規定，被告於受2 年以下有期徒刑、拘役或罰金之宣告時，
    倘其未曾因故意犯罪受有期徒刑以上刑之宣告，認以暫不執
    行為適當者，得宣告2 年以上5 年以下之緩刑，該條所謂「
    以暫不執行為適當者」，即委諸於法官參酌刑法第57條之犯
    罪情狀予以個案裁量，倘個案宣告之刑及被告前科紀錄均符
    合上開要件，如非有裁量逾越或裁量濫用之明顯違法情事，
    亦不得擅加指摘其違法或不當。查本件被告確未曾故意犯罪
    受有刑徒刑以上之宣告，此有臺灣高等法院被告前案紀錄表
    1 份在卷可憑，原審以被告素行良好，且事後坦承犯行，態
    度良好，又以本件並無其他被害人存在，僅傷及被告1 人，
    犯罪所造成之損害輕微，犯罪手段亦屬平和，並綜合各情，
    量處拘役50日，已詳加審認被告本件犯罪情狀後於法定刑度
    範圍內量刑，尚無其他明顯事證可認原審上開量刑有何裁量
    逾越或裁量濫用之明顯違法情事，法令既未禁止對於酒醉駕
    車之行為人給予緩刑自新機會，則原審綜合被告本件犯罪情
    狀，認上開宣告之刑以暫不執行為適當，亦屬法官就個案量
    刑裁量權之行使，揆諸前揭說明，尚難遽認原審為緩刑之宣
    告有何違法或不當之處。是以，本院認原判決認事用法均無
    違誤（至原審雖未及新舊法比較，惟現行刑法第2 條第1 項
    以適用行為時法為原則，且本案比較結果，仍應適用行為時
    法，業如前述，是原判決適用行為時法即無不當，併予敘明
    ），量刑亦尚稱允妥，且原判決適用行為時法併予以宣告緩
    刑，本院認為尚無不當，已如前述，依最高法院95年度第8
    次刑事庭會議決議第7 點，新法施行後緩刑之宣告，應適用
    新法第74條之規定，原判決雖未及適用新法，惟原審判決依
    法宣告緩刑既屬適當，本院認其適用結果並無二致，認亦不
    構成撤銷之事由，均併予指明。從而，上訴人上訴意旨請求
    銷原判決緩刑之宣告，為無理由，應予駁回。
據上論斷，依刑事訴訟法第455 條之1 第1 項、第3 項、第368
條、第364 條、第273 條之1 第1 項、第454 條第2 項，判決如
主文。
本案經檢察官乙○○到庭執行職務。
中    華    民    國    95    年    9     月    19    日
                  刑事第十二庭  審判長法  官  施柏宏
                                      法  官  洪能超
                                      法  官  林書慧
以上正本證明與原本無異。
不得上訴。
中    華    民    國    95    年    9     月    20    日
                                      書記官  鍾錦祥
附錄本件論罪科刑法條：
修正前刑法第185條之3
服用毒品、麻醉藥品、酒類或其他相類之物，不能安全駕駛動力
交通工具而駕駛者，處1 年以下有期徒刑、拘役或3 萬元以下罰
金。
附表：
┌───────────────────────────────────────────────┐
│附表：                                                                                        │
├──────┬─────────────┬─────────────┬───────┬────┤
│相關變更條文│行為時法（下稱舊法）之內容│裁判時法（下稱新法）之內容│比  較  理  由│備    註│
├──────┼─────────────┼─────────────┼───────┼────┤
│【罰金刑貨幣│依法律應處罰金、罰鍰者，就│中華民國94年1 月7 日法修正│刑法之貨幣單位│經依現行│
│單位之變更】│其原定數額得提高為2 倍至10│施行後，刑法分則編所定罰金│由「元（指銀元│法規所定│
│罰金罰鍰提高│倍（刑法乃係定明10倍）。第│之貨幣單位為新臺幣。94年1 │）」變更為「新│貨幣單位│
│標準條例第1 │1 條所定得提高倍數之規定，│月7 日刑法修正時，刑法分則│臺幣」，且刑法│折算新臺│
│條前段、第5 │於本條例修正後制定之法律，│編未修正之條文定有罰金者，│分則之罰金數額│幣條例第│
│條→刑法施行│不適用之；本條例修正前公布│自94年1 月7 日刑法修正施行│，亦視該分則先│2 條之規│
│法第1 之1 條│之法律，於本條例修正後修正│後，就其所定數額提高為30倍│前曾修正與否，│定折算後│
│第1 項、第2 │其罰金罰鍰數額或法律經全部│。但72年6 月26日至94年1 月│而分別提高3 或│等值，是│
│項          │修正而其罰金罰鍰數額未予變│7 日新增或修正之條文，就其│30倍。        │新法並未│
│            │更者，亦同。              │所定數額提高為3 倍。      │              │較有利。│
├──────┼─────────────┼─────────────┼───────┼────┤
│【罰金刑最低│罰金：（銀元）1 元以上。  │罰金：新臺幣1000元以上，以│罰金刑之最低度│舊法有利│
│度刑之變更】│                          │百元計算之。              │刑，由銀元10元│。      │
│刑法第33條第│                          │                          │（依前述也提高│        │
│5 款：      │                          │                          │10倍）即新臺幣│        │
│            │                          │                          │30元，提高為新│        │
│            │                          │                          │臺幣1000元。  │        │
├──────┼─────────────┼─────────────┼───────┼────┤
│【易科罰金折│犯最重本刑為5 年以下有期徒│犯最重本刑為5 年以下有期徒│易科罰金折算標│舊法有利│
│算標準變更】│刑以下之刑之罪，而受6 個月│刑以下之刑之罪，而受6 個月│準由銀元300 元│。      │
│修正前刑法第│以下有期徒刑或拘役之宣告…│以下有期徒刑或拘役之宣告者│即新臺幣900 元│        │
│41條第1 項前│得以（銀元，下同）1 元以上│，得以新臺幣1000元、2000元│，提高為以新臺│        │
│段、修正前罰│3 元以下折算1 日，易科罰金│或3000元折算1 日，易科罰金│幣1000元、2000│        │
│金罰鍰提高標│。依刑法第41條易科罰金…就│。                        │元或3000元折算│        │
│準條例第2 條│其原定數額提高為100 倍折算│                          │1 日。        │        │
│→現行刑法第│1 日；法律所定罰金數額未依│                          │              │        │
│41條第1 項前│本條例提高倍數，或其處罰法│                          │              │        │
│段          │條無罰金刑之規定者，亦同。│                          │              │        │
╠══════╪═════════════╧═════════════╧═══════╧════╣
║整體比較結果│舊法罰金刑之最低度刑較低，另易科罰金之折算標準也較低，均較為有利。              ║
╚══════╧════════════════════════════════════════╝


司法院資訊處製作；財團法人民間司法改革基金會備份。
